【裁判字號】    89,易,661
【裁判日期】    891130
【裁判案由】    背信
【裁判全文】
臺灣嘉義地方法院刑事判決                          八十九年度易字第六六一號
    公  訴  人  臺灣嘉義地方法院檢察署檢察官
    被      告  丁○○
                甲○○
    右  一  人
    選任辯護人  游瑞華律師
                嚴庚辰律師
                王正宏律師
右列被告等因背信案件，經檢察官提起公訴（八十九年度偵字第三二八八號），本院
判決如左：
    主  文
丁○○、甲○○均無罪。
    事  實
一、公訴意旨如檢察官起訴書所載（如附件）。
二、按犯罪事實應依證據認定之，無證據不得推定其犯罪事實，又不能證明被告犯罪
    者，應為無罪判決之諭知，刑事訴訟法第一百五十四條、第三百零一條第一項定
    有明文。又認定不利於被告之證據須依積極證據，苟積極證據不足為不利於被告
    事實之認定時，即應為有利被告之認定，更不必有何有利之證據，最高法院三十
    年上字第八一六號判例可資參照。再按刑法第三百四十二條之背信罪，須以為他
    人處理事務為前提，所謂為他人云者，係指受他人委任，而為其處理事務而言（
    最高法院四十九年度台上字第一五三○號判例參照）。
三、公訴人認被告涉犯刑法第三百四十二條第一項之背信罪責，無非以前揭事實業據
    告訴人乙○○指述歷歷，並有切結書、土地登記簿謄本及嘉義縣大林地政事務所
    函附之聲請登記案件收據、設定抵押權申請書、抵押權設定契約書與借據、本票
    等在卷可稽，為其主要論據。訊據被告等堅詞否認有何背信之犯行，被告丁○○
    辯稱其並不清楚，皆係由其太太即被告甲○○處理等語；被告甲○○則辯稱：未
    受告訴人委任處理事務，係以地易地，亦無為自己或他人不法利益之意圖等語。
    經查：
（一）告訴人於偵查中指稱：「告丁○○、甲○○詐欺」、「：：：丁○○又將他繼
      承來的溪口鄉○○○段四九一地號土地謊稱是向第三人買，又邀我出資一一二
      萬五千元，是八十三年四月買的，可是他於八十七年向丙○○借錢，我認為這
      是假債權：：：」等語（見臺灣嘉義地方法院檢察署八十八年度他字第一一五
      七號卷第二十四至二十五頁），更參酌其所提刑事告訴狀（前揭卷第一至五頁
      ）及告訴代理人於本院所提刑事補充告訴理由狀中皆指稱被告等向其偽稱該地
      係他人所有，所有權清楚，無任何負擔，騙使告訴人共同投資，再串謀丙○○
      設定抵押等情，足見告訴人從未指稱委任被告等處理事務，則揆諸前揭說明，
      被告等縱有告訴人所指之詐欺及偽造文書犯行，惟亦無背信罪可言，且詐欺及
      偽造文書之犯行與背信罪間並無實質上一罪或裁判上一罪之關係，復未據起訴
      ，本院自不得併予審究。
（二）按所謂信託，係指信託人為自己或第三人之利益，以特定財產為信託財產，移
      轉與受託人管理或處分，以達成一定之經濟上或社會上目的之行為（最高法院
      八十三年度台上字第三一七三號判例參照）；又不動產物權，依法律行為而取
      得者，非經登記，不生效力，民法第七百五十八條著有明文。查卷附切結書記
      載被告丁○○與告訴人「共買：：：每人各持分四分之一。由於現行法之規定
      ，耕地不能登記一人以上，因此暫登記為本人（指被告丁○○）的名義，而事
      實上該土地乙○○有持分四分之一的權利：：：」等內容（見臺灣嘉義地方法
      院檢察署八十八年度他字第一一五七號卷第七頁），另參酌卷附土地登記簿謄
      本，堪認告訴人從未依前開民法規定取得前開土地之所有權，自無從信託該土
      地之產權予他人，則其與被告等亦無信託關係可言，被告等亦非為告訴人處理
      事務洵堪認定，故被告等所為縱觸犯刑法詐欺等刑責，亦與背信罪之構成要件
      並不該當。
（三）況若本件確係被告等將前開土地持分四分之一出售予告訴人，則被告丁○○固
      有移轉所有權並交付其物之義務，但被告等亦非為買受人處理事務，被告等亦
      無背信可言，縱有違約情事，若無詐欺等情事，則純屬民事糾葛。
（四）此外，復查無其他積極證據足資證明被告等涉有公訴人所指背信之犯行，揆諸
      前揭說明與規定，自應為被告無罪判決之諭知。
四、據上論斷，應依刑事訴訟法第三百零一條第一項，判決如主文。
本案經檢察官吳基華到庭執行職務
中      華      民      國    八十九    年     十一     月     三十     日
                                  臺灣嘉義地方法院刑事第三庭
                                      法  官  陳  卿  和
右正本證明與原本無異。
如不服本判決，應於判決送達後十日內，向本院提出上訴狀。
中      華      民      國  八十九    年     十一     月     三十     日
                                      書記官  侯  麗  茹


司法院資訊處製作；財團法人民間司法改革基金會備份。
